【裁判字號】    91,婚,362
【裁判日期】    920226
【裁判案由】    履行同居
【裁判全文】
臺灣臺北地方法院民事判決  九十一年度婚字第三六二號
    原      告    乙○○
    訴訟代理人    林靜萍律師
    被      告    甲○○○
    訴訟代理人    徐國勇律師
    複  代理人    劉穀榮律師
右當事人間請求履行同居事件，本院判決如左：
    主      文
被告應與原告同居。
訴訟費用由被告負擔。
    事      實
甲、原告方面：
  一、聲明：如主文第一項所示。
  二、陳述：
    （一）兩造結婚四十餘載，婚後感情尚稱融洽，不料被告竟於民國九十年三月起
          ，無故離家，不知去向，拒與原告履行同居生活，經原告四處尋訪，仍無
          下落，顯然違背同居義務，為此訴請被告應與原告同居。
    （二）原告並未對被告施以任何家庭暴力行為，除有被告自行填寫之聲請狀、警
          察局處理家庭暴力案件調查紀錄表可稽外，另有臺灣高等法院以九十年度
          暫家護抗字第八一號確定裁定廢棄鈞院九十年度暫家護字第一四六號裁定
          可證。
    （三）原告並無被告所稱揮霍無度或浪費行為，被告亦無法就其所辯舉證以實其
          說。又按民法第一千零一條規定所謂有不能同居之正當理由，乃指夫妻有
          不堪同居或不宜同居之事由，或依其情形要求夫妻同居為不合理。如夫妻
          間發生衝突、爭執或其他失和之情事後，仍同居共同生活相當時間，自難
          謂該衝突、爭執或其他失和之情事，為不能同居之正當理由（最高法院八
          十九年台上字第七三號判決要旨參照）。本件被告自原告退伍及被告提出
          之借據書立時（均在七十年代）迄今，尚與原告相安無事共同生活二十年
          ，可知縱兩造之金錢觀多年來均有所不同，亦不構成不能同居之正當理由
          。
    三、證據：提出戶籍謄本二件、被告親簽之暫時保護令聲請狀影本一件、台北市
              警察局文山分局處理家庭暴力案件調查紀錄表影本一件、臺灣高等法
              院九十年度暫家護抗字第八一號裁定影本一件。
乙、被告方面：
  一、聲明：駁回原告之訴。
  二、陳述：
   （一）原告原為軍人，對被告動輒打罵，退伍後，於日夜相對間，除動輒謾罵外
         ，更以暴力相脅，被告瘦小孱弱，原告壯碩高大，時常感威脅，終因自保
         而離家。
   （二）原告揮霍無度，其本件請求之目的全在金錢，意圖被告所有之不動產而已
         ，根本非在夫妻感情。
  三、證據：提出本院九十年度暫家護字第一四六號民事暫時保護令影本一件、借據
            影本六件，並聲請訊問證人傅鴻懿。
丙、本院依職權調取本院九十年度暫家護字第一四六號及臺灣高等法院九十年度暫家
    護抗字第八一號暫時保護令事件卷。
    理      由
甲、得心證之理由：
  一、原告主張兩造夫妻關係現仍存續中之事實，有原告提出之戶籍謄本二件可稽，
      且為被告所不否認，堪信為真實。
  二、原告又主張被告於九十年三月起離家，拒與原告履行同居生活之事實，亦為被
      告所不否認，原告之主張自堪信為真實。
  三、按夫妻互負同居之義務，但有不能同居之正當理由者，不在此限，民法第一千
      零一條有明文規定。又所謂有不能同居之正當理由，乃指夫妻有不堪同居或不
      宜同居之事由，或依其情形要求夫妻同居為不合理。本件被告自九十年三月起
      離家，迄今拒與原告履行同居生活，已如前述。被告雖抗辯原告以暴力相脅，
      並揮霍無度，其為自保而離家云云。並提出本院九十年度暫家護字第一四六號
      民事暫時保護令、借據等件及聲請訊問證人傅鴻懿為證。惟原告否認有對被告
      施以任何家庭暴力行為及揮霍無度或浪費行為。經查：被告提出之本院九十年
      度暫家護字第一四六號民事暫時保護令，已經臺灣高等法院九十年度暫家護抗
      字第八一號裁定廢棄，並駁回被告在本院之聲請，業經本院本院九十年度暫家
      護字第一四六號及臺灣高等法院九十年度暫家護抗字第八一號暫時保護令事件
      卷查明無訛，並有原告提出之臺灣高等法院九十年度暫家護抗字第八一號裁定
      影本在卷可稽。被告另提出之各借據，其書立時間，均在七十年代，距今超過
      或將近二十年，兩造於前開各借據書立後，尚長期相安無事共同生活，自難執
      此為不能同居之正當理由。又證人即兩造所生之女傅鴻懿到庭雖證稱：父親常
      會跟母親要錢，如果母親不給，父親就會發脾氣摔東西，在我們搬出去前的兩
      天，當天禮拜五晚上父親向母親要六十萬元，說他在外欠錢要還，母親說他沒
      有錢，真的沒有辦法給，父親就很不高興，說你一定要給，父親就轉身回他的
      房間，基於以前都有給錢，這次沒有給錢，母親說我們先到外面暫時避一避，
      我和母親星期天就搬到租的房子那裡云云（見九十二年二月十二日言詞辯論筆
      錄）。惟證人傅鴻懿雖係兩造所生之女，然其亦同時與被告離家，離家後並與
      被告同住在一起，且證人傅鴻懿到庭亦證稱八十九年父親要我還國際電話七萬
      多元打折五萬元就好，但是我實際上沒有打這電話，所以我沒有還等語（見九
      十二年二月十二日言詞辯論筆錄），足見證人傅鴻懿因現與被告同住且與原告
      因電話費之爭執，其證言有偏頗之虞，不能採信。且縱該證人所言屬實，原告
      向被告要錢，被告不給，原告亦未對其有暴力行為，被告暫時在外避一避即可
      ，其自九十年三月離家迄今，已近兩年，仍不與原告同居，難謂仍有不能同居
      之正當理由。被告所辯，洵不足採，原告訴請被告應與原告同居，依法應予准
      許。
乙、結論：
    本件原告之訴為有理由，並依民事訴訟法第七十八條，判決如主文。
中      華      民      國    九十二    年      二      月    二十六    日
                              家事法庭法      官  李智民
右正本係照原本作成。
如對本判決上訴，須於判決送達後二十日之不變期間內，向本院提出上訴狀。
中      華      民      國    九十二    年      二      月    二十六    日
                                      書  記  官  王俊琇


司法院資訊處製作；財團法人民間司法改革基金會備份。
